【裁判字號】    89,上重更(一),18
【裁判日期】    890721
【裁判案由】    違反毒品危害防制條例
【裁判全文】
臺灣高等法院高雄分院刑事判決                八十九年度上重更(一)字第一八號
    上  訴  人  乙○○
    即被告
    指定辯護人  本院甲設辯護人  李佩娟
右上訴人因違反毒品危害防制條例案件，不服臺灣高雄地方法院八十九年度重訴字第
一二號中華民國八十九年七月二十一日第一審判決（起訴案號：臺灣高雄地方法院檢
察署八十八年度偵字第一九０九六號），提起上訴，經判決後，由最高法院發回更審
，本院判決如左：
      主      文
原判決撤銷。
乙○○販賣第一級毒品，累犯，處無期徒刑，褫奪甲權終身。
扣案海洛因玖拾柒包（驗後淨重參佰捌拾肆點參玖甲克、包裝重貳拾陸點壹陸甲克）
沒收銷燬；扣案小型粉碎機、壓縮模具、電子秤各壹台、行動電話壹支（00000
00000號）及夾鏈袋壹佰玖拾只，均沒收。
      事      實
一、乙○○有多次施用毒品及販賣毒品等前科，最近一次於民國（下同）八十一年間
    因施用毒品罪，經本院判處有期徒刑二年二月，於八十五年十一月二十一日執行
    完畢，猶不知悔改；復意圖販賣第一級毒品海洛因營利，於八十八年七月十二日
    十四時許，在高雄縣鳳山市中正預校旁，以其所有0000000000號行動
    電話為聯絡工具，向綽號「董仔」之不詳姓名成年男子，以新台幣（下同）五十
    萬元之代價販入海洛因一塊，除少部分供己施用外，其餘擬出售圖利，並將販入
    之海洛因摻入重量不詳之葡萄糖，以增加重量，達到賺取更多利潤之目的，又為
    滿足購買人不同之需求，復以電子秤、小型粉碎機及壓縮模具各一台為工具，將
    販入之海洛因磨成粉末，或壓縮成小塊狀，以夾鏈袋分裝成每包二甲克或三．八
    甲克多包便於販賣，欲以每包二甲克三千元、每包三‧八甲克（米黃色純度較低
    ）五千元、每包三‧八甲克（白色純度較高）一萬元之價格販賣，每包可賺取一
    千元左右之利益；然尚未賣出，即於同年月二十七日十四時許，在高雄市○○區
    ○○街七十巷口為警盤查其身上藏有海洛因毛重○．九甲克、○．四甲克各一包
    ，並至乙○○在高雄市○○區○○街七十巷三八號一樓租住處，查獲並扣得海洛
    因毛重四四．七甲克、三八．二甲克、二一．六甲克、七．六甲克各一包，三．
    八甲克四十一包（米黃色）、三．八甲克二十一包（白色）、二甲克二十九包，
    及乙○○所有供犯罪所用之小型粉碎機、壓縮模具、電子秤各一台，行動電話一
    支（0000000000號）、夾鏈袋一百九十只。
二、案經高雄縣警察局鳳山分局移送臺灣高雄地方法院檢察署檢察官偵查起訴。
    理  由
一、訊據上訴人即被告乙○○矢口否認有販賣海洛因之犯行，辯稱：其購買本件海洛
    因原係要自己施用，因數量太多，施用不完，始打算要販賣，但尚未賣出即被查
    獲，該被查獲之海洛因之所以分裝為各種不同之重量，係為出門攜帶方便，至小
    型粉碎機、壓縮模具、電子秤各一台及夾鏈袋一百九十只均係伊秤重分裝供己施
    用之工具，另行動電話一支、呼叫器一只則僅作為與友人聯絡之用云云。經查：
 （一）前開事實，業據被告於警訊供稱：「（警方查獲你所施用及販賣一級毒品海
       洛因來源為何﹖）答：我是向一名綽號〞董仔〞男子購得海洛因」、「都是
       他主動打我的行動電話和我聯絡」、「我向〞董仔〞購得乙次海洛因」、「
       我是於八十八年七月十二日十四時許，在高雄縣鳳山市中正預校旁以新台幣
       伍拾萬元購得乙塊海洛因磚塊」、「我購得海洛因磚除自己施用外，並將海
       洛因磚打成粉狀，並加入葡萄糖增加其分量後分裝販賣」、「該米黃色每包
       毛重二甲克之海洛因我賣新台幣仟元；米黃色每包毛重三．八甲克海洛因
       我賣新台幣伍仟元；白色每包毛重三．八甲克海洛因我賣新台幣壹萬元」
       、「我每包海洛因賣出後可賺新台幣壹仟元左右：：」、「我是向綽號〞董
       仔〞購得海洛因磚後用粉碎機將海洛因塊磨成粉狀並添加十分之一倍之葡萄
       糖均勻攪拌增加其分量，在用自製模具將攪拌均勻之海洛因壓縮成塊狀，在
       分裝於夾鏈袋中用電子砰秤分秤成二甲克及三．八甲克之小包裝以便販賣」
       、「我因身體有病痛不能工作無法賺錢又需注射海洛因止痛，所以我才販賣
       海洛因賺錢來購買海洛因」各等語；其於檢察官初訊時亦供稱警訊實在（見
       偵查卷第一八頁反面），並供承扣案之海洛因及小型粉碎機、壓縮模具、電
       子磅秤、行動電話、夾鏈袋等物，為其所有無訛，而被告以分裝之海洛因出
       售，每包可賺一千元左右，足見其有營利之意圖。又被告於七十三年十二月
       十三日即曾因販賣海洛因，經減刑為有期徒刑十年四月在案，此有本院被告
       全國前案紀錄表一份在卷可按。被告對販賣海洛因毒品刑責之重自知之甚深
       ，若非事實，斷無於警訊及偵查中均自白有此重罪犯行之理。被告上開自白
       自屬可信。
（二）被告販入之海洛因被查獲扣案之部份即達九十七包，驗後淨重三百八十四點三
      九甲克，純質淨重亦有一百四十九點二三甲克，此有法務部調查局編號第00
      0000000號鑑定通知書一紙附卷足憑，其數量之大已顯超過自行施用所
      需之數量甚多，被告一次購入如此大量之海洛因，謂非出於販賣之意圖，實難
      令人置信，被告所辯購入全部自行施用，顯已違背經驗法則，自難採信；況本
      件海洛因若係全供被告自行施用，何須摻入葡萄糖以增加重量，被告在海洛因
      粉末中摻入若干葡萄糖以增加重量，益足佐証其販入係出於販賣之意圖。此部
      份，被告雖辯稱：因其不想一次施用太多，故加入葡萄糖云云。惟被告若果不
      願一次施用量太大，自可直接減少用量即可，何有加入葡萄糖之必要，其所辯
      顯係卸責之詞，殊無可採。
（三）扣案之被告所分裝之海洛因分別為毛重四四．七甲克、三八．二甲克、二一．
      六甲克、七．六甲克各一包，三．八甲克四十一包（米黃色）、三．八甲克二
      十一包（白色）、二甲克二十九包。三．八甲克與二甲克之包裝分別達六十二
      包及二十九包之多，此有搜索扣押証明筆錄及所附清冊一份與查獲之毒品相片
      二十一張存卷可按。被告若為自行施用及外出攜帶方便，何須分裝為兩種不同
      之重量，被告就此雖仍於原審調查程序中辯稱：我要出門，會帶一點（海洛因
      ）出去，若要到較遠之處，就會帶三．八甲克一包之海洛因出門，供己施用云
      云，惟被告若有出遠門之情形，只須帶兩包二甲克裝之海洛因，重量即有四甲
      克，其另分裝三．八甲克一包豈非多餘。被告此一辯解亦無可採。
（四）本件被告販入之海洛因若係分裝供己施用，則其以小型粉碎機將購得之海洛因
      磚磨成粉末以便施用，尚屬合理；然其以壓縮模具將磨碎之粉未再壓縮成塊狀
      ，若要施用豈非須再磨成粉末始可為之，故被告此等將海洛因壓縮成塊之行為
      ，更足証其並非供己施用或為出門方便攜帶，而係於販賣之時，用以掩飾其先
      前將海洛因磨成粉末，摻入葡萄糖以增加海洛因重量之行為。
（五）被告乙○○於警訊既已明確供出販入上開海洛因之時間、地點、金額及賣主綽
      號，有如前述，其於原審先則改稱係查獲前幾天，在被告家裡向綽號〞阿祥〞
      買三十萬元云云（見原審卷第一七頁反面），後於原審又改稱：買回來二、三
      天被查獲，係在高雄市○○路與河南路路口交貨，買入三十萬元云云（見原審
      卷第三三頁反面、第三九頁反面），其於原審供述販入海洛因之地點歧異，已
      見其情虛，而警訊距案發時間為短，記憶鮮明，較為可採。至其所以於原審供
      稱販入金額為三十萬元，遠比於警訊所供五十萬元為少；又於原審供稱被查獲
      前二、三天販入扣案海洛因，又比於警訊所供八十八年七月十二日，較接近被
      查獲時間，無非為有利於其無賣出海洛因行為及販入後始起意販賣海洛因之辯
      解而已。
（六）綜上所述，被告乙○○前述所辯顯係卸責之詞，均不足採，其有意圖販賣營利
      而販入海洛因之犯行堪以認定。
二、按海洛因係毒品危害防制條例第二條第二項第一款所列第一級毒品之一；又販賣
    毒品罪，並不以先買後賣為限，即一有販入或賣出之行為，犯罪即屬成立。被告
    意圖販賣營利，而販入海洛因之行為，係犯毒品危害防制條例第四條第一項之販
    賣第一級毒品罪。查被告曾於八十二年間，因犯煙毒罪，經本院判處有期徒刑二
    年二月確定，八十五年十一月二十一日執行完畢，此有本院被告全國前案紀錄表
    一份在卷可查，其於有期徒刑執行完畢後五年內再犯本件有期徒刑以上之罪，自
    屬累犯，惟其所犯之罪法定本刑為死刑、無期徒刑部份，依同法第六十四條第一
    項、第六十五條第一項之規定，不得加重其刑，僅就其餘併科罰金之法定本刑部
    份依法加重之。甲訴人起訴事實雖未論述被告前開意圖販賣營利販入海洛因之行
    為，而其所論列之意圖營利賣出海洛因之犯罪嫌，又無確切之證據足以證明被告
    確有此部分犯行（詳後述），但被告意圖營利販入之海洛因既經扣案，且被告販
    出之前已有販入行為，應認被告上開意圖營利販入海洛因之犯行與起訴之販賣事
    實，乃屬同一基本社會事實，本院自得就其意圖營利販入海洛因之販賣犯行予以
    審理。
三、原審論處被告罪刑，固非無見。惟查，原判決僅憑被告於警訊及檢察官初訊之供
    述，而認被告有出賣海洛因予綽號「阿丁」、「泰吉」、「東部」及「東部」之
    弟弟等人，並認定其販賣所得為三萬元。但被告嗣後已翻異前詞，否認有上開出
    賣海洛因之行為，且綽號「阿丁」、「泰吉」、「東部」及「東部」之弟弟等人
    ，究竟是否確有其人？賣出之時間、地點，均付闕如，無從查証，自難僅憑被告
    前後不一之供述，遽認被告有出賣海洛因與上開人等行為，並予計算販賣所得；
又被告販入海洛因之時間、地點、金額，有如前述，原判決認被告係於八十八年
    七月二十四日或二十五日，在高雄市○○路附近，向「阿祥」者，販入三十萬元
    云云，亦有未洽，被告上訴意旨否認其係意圖營利而販入，雖無理由，惟原判決
    既有上開可議，仍屬無可維持，應由本院將原判決撤銷改判；審酌被告有販賣毒
    品之前科，仍不知悔改，其意圖販賣營利而販入之海洛因數量不少，對社會造成
    危害之情節重大，及其犯罪後之態度等一切情狀，仍如原審量處無期徒刑，並依
    法褫奪甲權終身。扣案之海洛因九十七包（驗後淨重三百八十四點三九甲克，包
    裝重二十六點一六甲克）係毒品，依毒品危害防制條例第十八條第一項前段，不
    問屬於犯人與否，均沒收銷燬之；至鑑驗秏用之毒品既已滅失，自無庸為沒收銷
    燬之宣告。又扣案小型粉碎機、壓縮模具、電子秤各一台，夾鏈袋一百九十只、
    行動電話一支（0000000000號）均係被告為販賣海洛因之分裝及聯絡
    工具，乃犯同條例第四條第一項之罪所用之物，業據被告於警訊供明在卷，自應
    依同條例第十九條第一項宣告沒收。另扣案之呼叫器（0000000000號
    ），尚難遽認係被告意圖販賣圖利而販入海洛因行為所用之物；又注射針筒五支
    ，係被告施用毒品所用之物，故均不另宣告沒收。
四、甲訴意旨另以：被告意圖不法利益，基於概括犯意，自八十八年七月中旬起，以
    其所有第0000000000號行動電話、第0000000000號傳呼為
    連絡工具，在高雄市不特定地點，以每二甲克新台幣（下同）三千元，或每三點
    八甲克五千元之價格，販賣第一級毒品海洛因與綽號「阿丁」、「泰吉」、「東
    部」不詳姓名男子等不特定人云云。惟查，尚無確切證據足以證明被告有出賣海
    洛因之犯行，有如前述，惟本院認此部份與前開科刑部份同為被告販賣行為之一
    部份，故不另為無罪之諭知，併此明。
據上論斷，應依刑事訴訟法第三百六十九條第一項前段、第三百六十四條、第二百九
十九條第一項前段，毒品危害防制條例第四條第一項、第十八條第一項前段、第十九
條第一項，刑法第十一條、第四十七條、第三十七條第一項，判決如主文。
本案經檢察官林炳雄到庭執行職務。
中    華    民    國      九十      年       一       月     十八   日
                              臺灣高等法院高雄分院刑事第七庭
                                  審判長法官  王光照
                                        法官  黃仁松
                                        法官  黃憲文
右正本證明與原本無異。
如不服本判決，應於判決送達後十日內向本院提出上訴狀，其未述理由者並應於提
出上訴狀後十日內向本院補提理由書（應附繕本)。
                                      書記官  黃玉珠
中    華    民    國      九十      年       一       月     二十   日
附錄  本判決論罪之法條：
毒品危害防制條例第四條第一項：
製造、運輸、販賣第一級毒品者，處死刑或無期徒刑；處無期徒刑者，得併科新臺幣
一千萬元之下之罰金。
                                                                  Ｊ


司法院資訊處製作；財團法人民間司法改革基金會備份。
